臺灣雲林地方法院刑事裁定　　　　　　　　　　　　　　九十三年度聲判字第二號
　　聲　請　人
　　即　告訴人　丙○○
　　代　理　人　許盟志律師
　　被　　　告　甲○○
　　　　　　　　乙○○
右列聲請人因告訴被告等誣告案件，不服台灣高等法院臺南分院檢察署九十三年度上
聲議字第六三號駁回再議之處分（原不起訴處分案號：臺灣雲林地方法院檢察署九十
二年度偵字第一０七一號），聲請交付審判，本院裁定如左：
    主  文
聲請駁回。
    理  由
一、本件交付審判聲請意旨略以：
  (一)檢察官及臺南高分檢以聲請人於被告提出毀損、妨害自由乙案中，自承駕車於高
    速公路上追逐被告且於行進間持車用千斤頂拉桿之圓形鐵棍丟擲被告二人駕乘之
    車號七Ｈ－九五九六號自小客車，因此產生車體損害洵屬合理，被告據此提出毀
    損之告訴，並無誣告之不法犯意。惟查，被告所駕駛上開車輛所受毀損之情形以
    肉眼判斷應顯非上開圓柱形鐵棍造成，況且上開車輛係因他人不當駕駛所造成，
    此亦有證人何子漢於上開毀損案中出庭作證，被告不可能不知，詎被告仍藉此誣
    指毀損對聲請人提出告訴，其捏造事實誣告犯罪之情實灼然明甚。
  (二)次查，檢察官及臺南高分檢就被告對聲請人提出妨害自由告訴部分，業經證人即
    案發時與告訴人同車之江心怡到庭證稱告訴人確有阻擋被告二人駕乘自小客車行
    進方向，惟證人江心怡雖提及後方車輛曾停下，但並未提及有七、八名不詳男子
    下車夥同妨害自由甚出言恐嚇威脅，況且證人江心怡亦陳稱聲請人見被告二人不
    願下車隨即驅車離去，根本沒有妨害自由之犯行，則被告二人捏稱如何遭聲請人
    夥同七、八名不詳男子出言恐嚇、妨害自由即屬被告二人捏造，檢察官及臺南高
    分院謂被告無誣告，絕難令聲請人甘服。為此，爰特狀請  鈞院鑒核，迅賜准許
    交付審判，以懲不法等語。
二、按告訴人接受不起訴或緩起訴處分書後，得於七日內以書狀敘述不服之理由，經
    原檢察官向直接上級法院檢察署檢察長或檢察總長聲請再議。告訴人不服上級法
    院檢察署檢察長或檢察總長認為再議為無理由之駁回處分者，得於接受處分書後
    十日內委任律師提出理由狀，向該管第一審法院審請交付審判。法院認交付審判
    之聲請不合法或無理由者，應駁回之。法院為前項裁定前，得為必要之調查，刑
    事訴訟法第二百五十六條第一項前段、第二百五十八條之一、第二百五十八條之
    三第二項前段、第三項分別定有明文。依上開刑事訴訟法之立法意旨，既係對檢
    察官不起訴或緩起訴裁量權制衡之外部監督機制，則法院證據調查之範圍，自應
    限於偵查中曾顯現之證據，就檢察官本於確信，依調查證據所得而獲致心證，除
    有違背經驗法則及論理法則，猶不得因各人對證據證明力之認知有異而率指其處
    分為違法或不當。
三、聲請人原告訴意旨略以：
  (一)查被告乙○○因未經告訴人同意僱員將告訴人向被告買受之大貨車拖回，雙方因
    而於民國八十九年四月八日，在嘉義縣警察局竹崎分局鹿滿派出所發生爭執，惟
    被告乙○○竟趁告訴人返家拿取資料時，趁機搭乘由被告甲○○所駕駛車牌號碼
    七Ｈ－九五九六號自小客車離去，由嘉義交流道經中山高速公路北返，告訴人於
    返回前開派出所知悉上情後氣憤難當，始駕駛車牌號碼Ｙ六－六一０六號自小客
    車自後追趕，因憤恨難消致一時失慮，始以車用千斤頂拉桿之圓形鐵棍丟擲被告
    駕駛之車輛，但未擲中。
  (二)詎被告二人竟基於使告訴人受刑事處分之意圖，於八十九年四月八日下午十時許
    向內政部警政署國道公路警察局第四警察隊謊稱告訴人夥同七、八名姓名、年籍
    不詳之男子共同基於妨害人行使權利之犯意聯絡，於八十九年四月八日下午九時
    三十分許，當乙○○搭乘由甲○○所駕駛之車牌號碼七Ｈ－九五九六號自小客車
    行經國道一號二六二公里北向外車道時，告訴人駕駛車牌號碼Ｙ六－六一０六號
    自小客車由同路段內車道往前超越被告甲○○所駕駛之上開自小客車，煞車停於
    該車前方，另七、八名姓名、年籍不詳之男子則駕駛另三部車號不詳之自小客車
    ，擋於被告甲○○自小客車後方，以阻擋被告甲○○、乙○○自小客車前後去路
    ，嗣丙○○及該七、八名姓名、年籍不詳之男子下車，並出言對被告甲○○、乙○○恫嚇：「趕快下車，不然要你們死」等語，其中二、三男子並持刀械或用拳
    頭擊打被告甲○○、乙○○所駕駛之自小客車，被告甲○○趁隙駕車自路肩駛離
    現場北上，詎告訴人不甘罷休繼續駕車追逐，於同日下午九時四十分許，行經國
    道一號二五五公里二百公尺北向處時，告訴人即基於毀損之犯意，持一支鐵棍及
    一把刀械，丟向被告甲○○所駕駛之上開自小客車，致該車右前車頭及右側車門
    受有損壞等不實情事，誣告告訴人涉犯刑法第三百零四條強制罪、第三百五十四
    條毀損罪，因認被告二人涉有刑法第一百六十九條之誣告罪嫌云云。
四、原檢察官不起訴處分意旨略以：
  (一)告訴人與被告乙○○間有貨車買賣之糾紛，八十九年四月八日在嘉義縣警察局竹
    崎分局鹿滿派出所發生爭執，因雙方各執一詞，告訴人先回家取資料，被告乙○○趁此機會，搭乘被告甲○○所駕駛之欣甫通運有限公司所有由被告乙○○管領
    使用之車牌號碼七Ｈ－九五九六號自小客車離去，同日晚上九時許，由嘉義市○○路嘉義交流道上國道一號高速公路北返，告訴人知悉後即駕駛車牌號碼Ｙ六－
    六一０六號自小客車由嘉義交流道上國道一號高速公路追趕被告乙○○等人，嗣
    被告甲○○、乙○○發現丙○○自後趕至，為免與其他車輛發生車禍，乃變換車
    道高速行駛，告訴人亦變換車道高速追逐，同日晚上九時四十分許，被告甲○○
    駕車行至國道一號高速公路二五五公里二百公尺北向內側車道時，告訴人駕車行
    駛外側車道追及併行後，告訴人持其所有長約七十公分，直徑約二公分車用千斤
    頂拉桿之圓柱形鐵棍一支丟擲被告甲○○、乙○○所駕乘之七Ｈ－九五九六號自
    小客車，惟未擊中，然該鐵棍則於高速公路上跳動、翻滾，足生危險於被告甲○○及高速公路往來車輛等情，業經臺灣高等法院臺南分院以九十年度上訴字第七
    五七號認告訴人因在高速公路高速行車時，駕車追逐其他車輛，並以鐵棍丟擲其
    他車輛之方法，致生往來之危險，觸犯刑法第一百八十五條第一項公共危險罪，
    而判處有期徒刑六月在案。
  (二)而依上開刑事判決可知告訴人於當日追逐被告甲○○、乙○○時，確曾向被告二
    人自小客車投擲物品，雖臺灣高等法院臺南分院以九十年度上訴字第七五七號刑
    事判決認被告二人自小客車車損狀況非告訴人投擲物品所造成，惟告訴人於該院
    審理中已自承鐵棍有丟到被告二人自小客車保險桿，且告訴人係對進行中之被告
    二人自小客車投擲物品，產生車體損害洵屬合理，是被告甲○○、乙○○以該自
    小客車受有毀損，對告訴人提出毀損告訴，尚難認有何誣告意圖。
  (三)又證人江心怡於偵查中具結證述：「（八十九年四月八日當天丙○○開車追甲○○、乙○○時你有無在車上？）有的。我們在嘉義縣竹崎鄉在談這部車子事情，
    之後他們離開一會兒後我們才開始追他們，在高速公路追到。（當時丙○○在追
    甲○○、乙○○的車速如何？）我不知道，但有一直在變換車道超車。（丙○○
    在追的過程中有無停車？）有，在路肩與外車道間停車，丙○○有將車子開到甲○○、乙○○的車子前將他們攔下來，丙○○有下車，但甲○○、乙○○在車上
    沒有下來。（為何於法院審理中供述丙○○未將甲○○、乙○○的車子攔下來？
    ）丙○○確實有將甲○○、乙○○的車子攔下來，之後因為甲○○、乙○○不開
    車門，我們就先開車離開。當時甲○○、乙○○車子被丙○○攔下來時，他們的
    車子停在外側車道上。（當時後方來車有無停下來？）因為甲○○、乙○○的車
    子擋住後方來車，所以後方車子有停下來。」等語，核與被告甲○○、乙○○供
    述告訴人自小客車自內車道切出，橫停在外車道與路肩之間，阻擋被告二人自小
    客車行進方向，且告訴人有下車，後方來車有停車等情相符，雖證人江心怡及告
    訴人均稱僅告訴人駕駛一部自小客車在高速公路追逐被告二人，惟告訴人在高速
    公路上將被告二人攔下後，因告訴人、被告二人自小客車停駛占用車道，致後方
    來車受阻未能前進而停車，而告訴人要求被告二人下車，致被告二人心生畏懼，
    認告訴人與後方來車係屬同夥人，足見上情並非被告甲○○、乙○○憑空杜撰，
    雖該七、八名男子姓名、年籍不詳，無從指認，尚不得逕以推論被告甲○○、乙○○二人故意捏造不實事項，而對告訴人提出妨害自由告訴，實難認有何誣告意
    圖。
  (四)從而，認被告甲○○、乙○○二人誣告罪嫌不足，而為不起訴處分。
五、聲請人原聲請再議意旨略以：
  (一)檢察官以告訴人於被告提出毀損、妨害自由一案中，自承駕車於高速公路上追逐
    被告且於行進間持車用千斤頂拉桿之圓柱形鐵棍丟擲被告二人駕乘之車號七Ｈ－
    九五九六號自小客車，被告據此提出毀損之告訴，並無誣告之不法犯意。惟查，
    被告所駕駛上開車輛所受毀損之情形應顯非上開圓柱形鐵棍造成，況且上開車輛
    係因他人不當駕駛所造成，此亦有證人何子漢於上開毀損案中出庭作證，被告不
    可能不知，詎被告仍誣指對告訴人提出告訴，其捏造事實誣告犯罪之情實灼然明
    甚。
  (二)次查，檢察官就被告對告訴人提出妨害自由告訴部分業經證人即案發時與告訴人
    同車之江心怡到庭證稱告訴人確有阻擋被告二人駕乘自小客車行進方向，惟證人
    江心怡並未提及有七、八名不詳男子夥同妨害自由甚至出言恐嚇威脅，且告訴人
    見被告二人不願下車隨即驅車離去，根本沒有妨害自由之犯行，則被告二人捏稱
    如何遭告訴人夥同七、八名不詳男子出言恐嚇，妨害自由即屬被告二人捏造，檢
    察官謂被告無誣告，絕難令告訴人甘服，為此，爰特狀請  鈞署鑒核，迅賜發回
    續行偵查，以懲不法等語。
六、臺灣高等法院臺南分院檢察署檢察長駁回再議處分書意旨略以：
  (一)按誣告罪之成立，須其申告內容完全出於憑空捏造，若所告尚非全然無因，袛因
    缺乏積極證據證明致被誣告人不受訴追處罰者，尚難遽以誣告論罪。且若有出於
    誤會或懷疑有此事實而為申告，以致不能證明其所訴之事實為真實，縱被訴人不
    負刑責，而聲請人本缺乏誣告之故意，亦難成立誣告罪名（最高法院四十三年台
    上字第二五一號、四十四年台上字第八九二號判例參照）。經查：
  1.聲請人與被告乙○○間有貨車買賣之糾紛，八十九年四月八日在嘉義縣警察局竹
    崎分局鹿滿派出所發生爭執，因雙方各執一詞，聲請人先回家取資料，被告乙○○趁此機會，搭乘被告甲○○所駕駛之欣甫通運有限公司所有由被告乙○○管領
    使用之車牌號碼七Ｈ－九五九六號自小客車離去，同日晚上九時許，由嘉義市○○路嘉義交流道上國道一號高速公路北返，聲請人知悉後即駕駛車牌號碼Ｙ六－
    六一０六號自小客車由嘉義交流道上國道一號高速公路追趕被告乙○○等人，嗣
    被告甲○○、乙○○發現丙○○自後趕至，為免與其他車輛發生車禍，乃變換車
    道高速行駛，聲請人亦變換車道高速追逐，同日晚上九時四十分許，被告甲○○
    駕車行至國道一號高速公路二五五公里二百公尺北向內側車道時，聲請人駕車行
    駛外側車道追及併行後，聲請人持其所有長約七十公分，直徑約二公分車用千斤
    頂拉桿之圓柱形鐵棍一支丟擲被告甲○○、乙○○所駕乘之七Ｈ－九五九六號自
    小客車，惟未擊中，然該鐵棍則於高速公路上跳動、翻滾，足生危險於被告甲○○及高速公路往來車輛等情，業經臺灣高等法院臺南分院因聲請人在高速公路高
    速行車時，駕車追逐其他車輛，並以鐵棍丟擲其他車輛之方法，致生往來之危險
    ，觸犯刑法第一百八十五條第一項公共危險罪，以該院九十年度上訴字第七五七
    號刑事判決處有期徒刑六月，有該刑事判決一份在卷可憑。
  2.依上開刑事判決可知聲請人於當日追逐被告甲○○、乙○○時，確曾向被告二人
    自小客車投擲物品，雖臺灣高等法院臺南分院以九十年度上訴字第七五七號刑事
    判決認被告二人自小客車車損狀況非聲請人投擲物品所造成，惟聲請人於該院審
    理中已自承鐵棍有丟到被告二人自小客車保險桿，且聲請人係對進行中之被告二
    人自小客車投擲物品，產生車體損害洵屬合理，是被告甲○○、乙○○以該自小
    客車受有毀損，對聲請人提出毀損告訴，尚難認有何誣告意圖。
  3.另證人江心怡於偵查中具結證述：「（八十九年四月八日當天丙○○開車追甲○○、乙○○時你有無在車上？）有的。我們在嘉義縣竹崎鄉在談這部車子事情，
    之後他們離開一會兒後我們才開始追他們，在高速公路追到。（當時丙○○在追
    甲○○、乙○○的車速如何？）我不知道，但有一直在變換車道超車。（丙○○
    在追的過程中有無停車？）有，在路肩與外車道間停車，丙○○有將車子開到甲○○、乙○○的車子前將他們攔下來，丙○○有下車，但甲○○、乙○○在車上
    沒有下來。（為何於法院審理中供述丙○○未將甲○○、乙○○的車子攔下來？
    ）丙○○確實有將甲○○、乙○○的車子攔下來，之後因為甲○○、乙○○不開
    車門，我們就先開車離開。當時甲○○、乙○○車子被丙○○攔下來時，他們的
    車子停在外側車道上。（當時後方來車有無停下來？）因為甲○○、乙○○的車
    子擋住後方來車，所以後方車子有停下來。」核與被告甲○○、乙○○供述聲請
    人自小客車自內車道切出，橫停在外車道與路肩之間，阻擋被告二人自小客車行
    進方向，且聲請人有下車，且後方來車有停車等情相符，雖證人江心怡及聲請人
    均稱僅聲請人駕駛一部自小客車在高速公路追遂被告二人，惟聲請人在高速公路
    上將被告二人攔下後，因聲請人、被告二人自小客車停駛占用車道，致後方來車
    受阻未能前進而停車，而聲請人要求被告二人下車，致被告二人心生畏懼，認聲
    請人與後方來車係屬同夥人，足見上情並非被告甲○○、乙○○憑空杜撰，雖該
    七、八名男子姓名、年籍不詳，無從指認，尚不得逕以推論被告甲○○、乙○○
    所言不實，則被告甲○○、乙○○對聲請人提出妨害自由告訴，亦難認有何誣告
    意圖可言。
  (二)揆諸上開法條規定及判例意旨，尚難遽對被告甲○○、乙○○論以誣告罪責。此
    外，復查無積極確切之證據足認被告二人涉有何誣告犯行，原檢察官因認渠等罪
    嫌不足，而為不起訴處分，核無不合。聲請人再議猶執陳詞指摘原不起訴處分不
    當，洵無理由，而駁回告訴人之再議聲請等語。
七、經查：
  (一)按告訴人之告訴，係以使被告受刑事訴追為目的，是其陳述是否與事實相符，仍
    應調查其他證據以資審認，最高法院五十二年臺上字第一三００號著有判例。次
    按誣告罪之成立，以告訴人所訴之事實出於虛構為要件，倘其所訴事實尚非全然
    無因，祇因缺乏積極證據致不能證明為真實者，縱被訴人不負刑責，而告訴人本
    無誣告之故意，即不負誣告罪責，最高法院八十九年臺上字第一五一三號著有判
    決可資參照。
  (二)本件經審酌前開臺灣雲林地方法院檢察署檢察官不起訴處分書、臺灣高等法院臺
    南分院檢察署檢察長駁回再議處分書意旨，對於告訴意旨指摘之各項疑義，均已
    逐一查證並交待明確，衡其說理論事，均詳實合理，對於證據方法之採納，亦未
    見有何違背經驗法則或論理法則之處，其本此調查證據所得心證而獲致之上開結
    論，猶難認為有何違法或不當。聲請意旨泛以被告甲○○、乙○○向內政部警政
    署國道公路警察局第四警察隊對告訴人丙○○提出妨害自由、毀損告訴，嗣經臺
    灣高等法院臺南分院以九十年度上訴字第七五七號刑事判決認定告訴人所涉妨害
    自由、毀損無罪（裁判上一罪，不另為無罪之諭知，僅證定告訴人涉犯刑法第一
    百八十五條第一項之妨害公共往來安全罪），及證人何子漢證明毀損部分係被告
    乙○○女兒駕車撞壞，非圓柱形鐵棍所造成，證人江心怡（與丙○○同車）證明
    妨害自由部分並無同夥之七、八名不詳男子出言恐嚇等情，遽以上開片斷之結果
    與證據，及其個人經驗法則（常理）與認知，推認被告二人係故意捏造不實之事
    項，意圖使告訴人受刑事處分，聲請人上揭聲請理由，顯不足使本院產生對被告
    二人有誣告意圖且已達合理懷疑之程度，原不起訴處分及駁回再議之處分均認為
    被告甲○○、乙○○二人誣告罪之犯罪嫌疑不足，其認事用法並無不當。本件聲
    請顯無理由，應予駁回。
據上論斷，應依刑事訴訟法第二百五十八條之三第二項前段，裁定如主文。
中      華      民      國      九十三      年      三      月  二十二  日
                                     臺灣雲林地方法院刑事第四庭
                                       審判長法  官  吳  福  森
                                             法  官  吳  錦  佳
                                             法  官  李  淑  惠
右正本證明與原本無異。
不得抗告。
                                             書記官  徐  基  典
中      華      民      國      九十三      年      三      月  二十二  日
